【裁判字號】    99,台上,5720
【裁判日期】    990916
【裁判案由】    違反毒品危害防制條例
【裁判全文】
最高法院刑事判決            九十九年度台上字第五七二０號
上  訴  人  甲○○
            乙○○
上 列一 人
選任辯護人  常照倫律師
上列上訴人等因違反毒品危害防制條例案件，不服台灣高等法院
台中分院中華民國九十九年七月十五日第二審更審判決（九十九
年度上更(一)字第一０五號，起訴案號：台灣台中地方法院檢察署
九十七年度偵字第二二三三四號），提起上訴，本院判決如下：
    主  文
上訴駁回。
    理  由
按刑事訴訟法第三百七十七條規定：上訴於第三審法院，非以判
決違背法令為理由，不得為之。是提起第三審上訴，應以原判決
違背法令為理由，係屬法定要件，如果上訴理由書狀並未依據卷
內訴訟資料，具體指摘原判決不適用何種法則或如何適用不當，
或所指摘原判決違法情事，顯與法律規定得為第三審上訴理由之
違法情形，不相適合時，均應認其上訴為違背法律上之程式，予
以駁回。本件原審經審理結果，認為上訴人乙○○販賣第二級毒
品（三罪），又與上訴人甲○○共同販賣第二級毒品、共同並同
時販賣第一級及第二級毒品之犯行，均罪證明確，因而撤銷第一
審之科刑判決，改判仍論乙○○以販賣第二級毒品三罪、共同販
賣第二級毒品一罪、共同販賣第一級毒品一罪（依想像競合犯從
一重處斷），均累犯，各處有期徒刑柒年月、年玖月、年
玖月（以上二罪，均依毒品危害防制條例第十七條第二項減刑）
、柒年貳月、拾伍年陸月（依刑法第五十九條減刑）；論甲○○
以共同販賣第二級毒品、共同販賣第一級毒品（依想像競合犯從
一重處斷）各一罪，各處有期徒刑柒年月、拾伍年捌月（依刑
法第五十九條減刑）；及分別為相關沒收之宣告。並就主刑部分
，定乙○○應執行有期徒刑拾捌年陸月；甲○○應執行有期徒刑
拾柒年陸月。已詳敘其調查、取捨證據之結果及憑以認定犯罪事
實之心證理由。對於乙○○、甲○○否認犯行之供詞部分及其等
所辯各語認非可採，亦予以論述指駁。從形式上觀察，原判決尚
無足以影響判決結果之違背法令情形存在。甲○○上訴意旨略稱
：依據伊之辯護意旨，顯見伊並無意圖販賣第二級毒品犯意，而
證人指證有瑕疵，從通訊監察譯文中看不出兩方有任何通聯，譯
文也缺乏公文書程式，復未有其他補強證據。且與乙○○上訴意
旨均略以：原判決僅以其等二人同財共居之男女朋友關係，認定
二人共同販賣第一級、第二級毒品之犯行，有判決不載理由之違
法等語。而乙○○上訴意旨則略以：(一)、原判決就證人張吉明證
述內容，於甲○○部分予以採納，於乙○○部分則不予採納，且
未說明理由，有判決理由矛盾之違法。又張吉明於警詢、偵查及
審理中之證述，雖前後不同，但未曾指證曾向乙○○購買海洛因
。另張吉明於民國九十九年一月二十六日審理期日，係稱：「偵
卷第一九二至一九三頁（即九十八年三月十日偵訊筆錄）所言才
是真實，其他都不實在。」因此，張吉明所證：伊向乙○○購買
者為甲基安非他命，而其持有之海洛因係向第三人購買等語，方
為真實。再張吉明與乙○○並無親屬關係、亦無金錢供給或任何
利益往來關係，其稱乙○○未曾販賣第一級毒品予伊之證詞，應
堪採信。原判決以籠統、空泛之理由否認張吉明對乙○○有利之
證述，有判決理由欠備之違法。(二)、原判決事實六認定：「乙○
○於九十七年九月十二日十四時五分五十四秒接獲張吉明電話…
…商談要購買第一級毒品海洛因、第二級毒品甲基安非他命之事
宜。」等情。惟原判決理由欄引述證人張吉明於原審證稱：……
並說要「東西」……所稱之「東西」就是指甲基安非他命等語（
見原判決第十五頁），且張吉明於審理中亦證稱未向乙○○買安
非他命以外之毒品。原判決顯有認定之事實與所採之證據不相適
合之違法。(三)、乙○○於原審具狀說明證人詹尚彬、陳志南、閔
文祥（下稱詹尚彬等三人）、張吉明之證言，均未指出乙○○有
販賣海洛因之事實；又乙○○與各該證人之通訊監察譯文，並未
顯示乙○○有販賣海洛因之事實；偵查機關亦未在乙○○身上或
住所查獲海洛因等有利辯解。惟原判決對乙○○上開辯解均未置
理，有判決不載理由之違法云云。惟查：(一)、原判決已說明本案
檢察官及甲○○、乙○○暨其等之選任辯護人業於審理中，同意
卷附之通訊監察譯文作為證據，並於審判期日踐行提示該通訊監
察譯文供當事人辨認或告以要旨，使其表示意見，審酌該通訊監
察譯文作成時之情況，認為適於作為證據，至於部分通訊監察譯
文，雖未依刑事訴訟法第三十九條之規定，記載製作之年、月、
日及其所屬機關，並由製作人簽名，但此屬證據取得後之文書製
作，非屬證據取得之過程，且部分通訊監察譯文，係由證人張棍
翔即當時擔任行政院海岸巡防署海岸巡防總局中部地區巡防局台
中機動查緝隊士官所製作，製作日期是於通訊監察期間執行「現
譯」時製作等情，業經張棍翔於第一審證述明確，應認該通訊監
察譯文之程式不備業經補正等旨甚詳。經核於法尚無不合。且原
判決業已依憑閔文祥、張吉明所陳以電話與乙○○、甲○○聯繫
購買毒品，由甲○○駕車載乙○○交付毒品等經過，以及甲○○
於第一審時供稱：「就起訴書附表編號一（指販賣予張吉明部分
）關於販賣第二級毒品甲基安非他命的部分，我願意認罪。」（
見第一審卷(一)第一八０頁反面），乙○○亦供稱：「甲○○要用
的東西是我出錢去買的。」等語（見第一審卷(二)第九八頁反面）
，認定甲○○因係乙○○之男友，兩人已同財共居，甲○○亦知
乙○○在販賣毒品，足證甲○○與乙○○共同販賣安非他命之犯
意聯絡及行為分擔等情。俱依卷證審認、論駁綦詳。又所援引閔
文祥、張吉明等人之陳述並無瑕疵，復已敘明不採甲○○辯解之
理由，所為推理論斷衡諸經驗及論理等證據法則皆無違背，並無
違法情事。甲○○、乙○○上訴意旨就此指摘，顯非合法之第三
審上訴理由。(二)、證據之取捨及犯罪事實之認定，乃事實審法院
之職權，苟其取捨，不違背經驗法則或論理法則，不得任意指為
違法；又告訴人、證人之陳述有部分前後不符時，究竟何者為可
採，法院仍得本其自由心證予以斟酌，非謂一有不符或矛盾，即
應認其全部均為不可採信。原判決理由說明張吉明於偵查、第一
審、原審時，前後供述不一，或稱無法確定檢察官所提示甲○○
照片，是否即為所稱之「阿平」（指甲○○），或稱偵查中所供
在自用小客車上看到的一男一女，並非甲○○及乙○○，沒有看
清楚車上一男一女之長相，無法確定是否即為甲○○及乙○○云
云，或稱只有以新台幣（下同）八千元購買第二級毒品甲基安非
他命，沒有以三千元購買第一級毒品海洛因，為警查扣之第一級
毒品海洛因四小包，是先前向綽號「阿水」之成年男子所購買而
帶在身上，不是向乙○○、甲○○購買的云云，顯係事後串卸迴
護之詞，不足採信。業已依據調查證據之結果，說明其採取張吉
明供述先打電話予乙○○購買毒品，其後由乙○○、甲○○一同
前來等情之理由。此屬事實審法院證據取捨之職權判斷，並無違
背採證法則，且原判決已詳細敘述張吉明事後更易之詞係迴護而
不足採之理由。上訴意旨執此指摘，要非適法之第三審上訴理由
。(三)、原判決認定乙○○有販賣第一級、第二級毒品予張吉明之
犯行，係以張吉明於第一審時所證：「九十七年九月十二日，我
以門號0000000000號行動電話，撥打門號0000000000號行動電話
，我說要找『阿妹仔』，並說要『東西』，然後就約見面的時間
、地點，我依約定時間抵達見面地點後，坐上一臺黑色的自用小
客車，在車上，有一名男子及一名女子，由該男子開車，我稱呼
車上的男子為『阿平』，稱呼車上的女子為『阿妹仔』，我在車
上說要購買多少金額的海洛因及甲基安非他命，並問該男子可否
算便宜一點，該男子說不行，現在『東西』比較貴，該男子所稱
之『東西』就是指甲基安非他命，我聽了之後，沒有回話，我當
時就購買了三千元的海洛因及八千元的甲基安非他命，之後我下
車，旋為警查獲，我在九十七年九月十二日警詢及於九十八年一
月十六日偵訊時所言均實在，並無故意陷害他人。」等情明確（
見原審卷(一)第一三八至一四０頁），乙○○上訴意旨以張吉明於
審理中證稱未向乙○○買安非他命以外之毒品，原判決有認定事
實與證據不符之違法云云。核係未依卷內訴訟資料而為指摘，不
得據為適法之第三審上訴理由。(四)、原判決僅認定乙○○與甲○
○共同販賣第一級毒品予張吉明，並援引張吉明所稱以電話與甲
○○所使用之行動電話聯繫，由甲○○之女友（即乙○○）接聽
，約在糖廠交易，在甲○○所駕車上交易，車上有甲○○女友「
阿妹仔」，當時購買三千元海洛因與八千元甲基安非他命等情之
證詞及其他卷證資料為依據。且另依憑詹尚彬等三人之證言與乙
○○之自白，論述乙○○販賣第二級毒品予詹尚彬等三人之事實
。則原判決既未認定乙○○販賣第一級毒品予詹尚彬等三人，縱
詹尚彬等三人未證稱乙○○有販賣海洛因，仍無特別加以說明之
必要，而原判決既採用張吉明之前述證詞，自不採其有異於此之
陳述，此乃採證之當然結果，縱未另加說明通訊監察譯文有無顯
示乙○○販賣海洛因或有無自乙○○身上或住處查獲海洛因等情
，亦無違法之可言。上訴意旨執此指摘，仍非適法之第三審上訴
理由。甲○○、乙○○其餘上訴意旨或仍持原判決已說明理由而
捨棄不採之陳詞辯解，全憑己見，再為單純之事實上爭執；或就
屬於事實審法院採證認事職權之行使，任意指摘，難認已符合首
揭法定之第三審上訴要件。其二人之上訴違背法律上之程式，應
予駁回。
據上論結，應依刑事訴訟法第三百九十五條前段，判決如主文。
中    華    民    國  九十九  年    九    月   十六   日
                      最高法院刑事第九庭
                          審判長法官  邵  燕  玲
                                法官  李  伯  道
                                法官  孫  增  同
                                法官  施  俊  堯
                                法官  李  嘉  興
本件正本證明與原本無異
                                      書  記  官
中    華    民    國  九十九  年    九    月   二十   日
                                                      v

司法院資訊處製作；財團法人民間司法改革基金會備份。
